臺灣高等法院臺中分院民事判決
111年度上易字第51號
上  訴  人  丙○○
兼  法 定
代  理  人  丁○○  
            戊○○  
視同上訴人  乙○○  


            甲○○

上二人共同
訴訟代理人  己○○
被上訴人    尤冠巃即尤仕翔


訴訟代理人  洪家駿律師
複 代 理人  吳秉翰律師
上列當事人間請求損害賠償事件，上訴人對於中華民國110年12
月1日臺灣臺中地方法院109年度訴字第2256號第一審判決提起一
部上訴，本院於111年4月19日言詞辯論終結，判決如下：
    主  文
原判決關於命超過㈠乙○○、丙○○應連帶給付被上訴人新臺幣46萬7
41元，及乙○○自民國109年5月18日，丙○○自民國109年5月7日起
，均至清償日止按年息百分之5計算之利息；㈡甲○○應與乙○○連帶
給付被上訴人新臺幣46萬741元，及自民國109年5月18日起至清
償日止按年息百分之5計算之利息；㈢丁○○、戊○○應各與丙○○連帶
給付被上訴人新臺幣46萬741元，及自民國109年5月7日起至清償
日止按年息百分之5計算之利息；㈣前開所命給付，任一給付義務
人為給付者，於其給付範圍內他給付義務人同免給付責任部分，
及該部分執行之宣告均廢棄。
上開廢棄部分，被上訴人於第一審之訴及假執行之聲請駁回。
其餘上訴駁回。
第二審訴訟費用由被上訴人負擔百分之八十，餘由上訴人連帶負
擔。
    事實及理由
壹、程序部分：
一、按訴訟標的對於共同訴訟之各人必須合一確定者，共同訴訟
    人中一人之行為有利益於共同訴訟人者，其效力及於全體；
    不利益者，對於全體不生效力，民事訴訟法第56條第1項第1
    款定有明文。又債權人以各連帶債務人為共同上訴人提起給
    付之訴，以上訴人一人提出非基於其個人關係之抗辯，而經
    法院認為有理由者為限，始得適用民事訴訟法第56條第1項
    之規定（最高法院41年台抗字第10號裁判先例、108年度台
    上字第374號判決意旨參照）。經查，被上訴人以上訴人丙○
    ○、丁○○、戊○○及視同上訴人乙○○、甲○○【以下合稱上訴人
    】為連帶債務人提起給付之訴，經原審為被上訴人部分勝訴
    判決；丙○○、丁○○、戊○○提起上訴，並提出慰撫金賠償數額
    過高之非基於其個人關係之抗辯，且經本院審理後認其抗辯
    為有理由（詳後述），揆諸前揭說明，即有民事訴訟法第56
    條第1項第1款前段規定之適用，其上訴效力及於乙○○、甲○○
    ，爰將之併列為上訴人，合先敘明。
二、次按在第二審不變更訴訟標的，而補充或更正事實上或法律
    上之陳述者，非為訴之變更或追加，民事訴訟法第463條、
    第256條定有明文。被上訴人於原審聲明請求：上訴人應連
    帶給付被上訴人401萬3644元本息；嗣於本院就請求上訴人
    連帶給付部分更正聲明為：㈠、丙○○、乙○○應連帶給付被上
    訴人新臺幣（下同）126萬741元本息。㈡、丁○○、戊○○應與
    丙○○就上開給付內容，負連帶給付責任。㈢、甲○○應與乙○○
    就上開給付內容，負連帶給付責任（見本院卷第55頁）。核
    被上訴人所為變更，並未變更訴訟標的，而係補充更正事實
    上或法律上之陳述，揆諸前開說明，應予准許。
貳、實體部分：
一、被上訴人主張：
㈠、乙○○與丙○○（下稱乙○○等2人）基於傷害之犯意聯絡，由丙○○
    約出伊後，乙○○等2人即攜帶客觀足以作為兇器使用之鐵槌
    及西瓜刀各1支赴約。嗣於民國109年2月9日凌晨4時17分許
    ，在臺中市○○區○○○路近○○街交岔路口一帶，乙○○等2人乘坐
    上伊所駕駛之車牌號碼000-0000自用小客車（下稱系爭車輛
    ），待伊駕駛系爭車輛行進至○○路000號前時，先由丙○○由
    後方勒住伊頸部並徒手毆打伊頭部，伊出手反抗並與丙○○拉
    扯後趁隙開門下車，沿○○○路逃跑，然因不慎跌倒遭丙○○追
    上，丙○○即持預藏於身上之西瓜刀朝伊左腳揮砍1刀，再將
    伊拖回系爭車輛附近，乙○○即上前與丙○○以手毆打及以腳踢
    踹伊，丙○○復再持刀揮砍伊之左腳2刀，伊因而受有左上眼
    瞼裂傷2公分、左側肱骨開放性骨折伴肱三頭肌撕裂傷6公分
    、左下肢撕裂傷2公分及腳撕裂傷4公分，並伴有脛前肌腱斷
    裂和脛前神經斷裂、第4及第5伸展肌腱斷裂等傷害（下稱系
    爭傷害）。乙○○等2人共同故意不法侵害伊之身體、健康之
    侵權行為，致伊受有醫療費用4萬8768元、看護費用8,800元
    、營業損失3,173元、精神慰撫金120萬元，共126萬741元損
    失，自應連帶負損害賠償之責。而乙○○等2人於行為時為未
    成年人，甲○○為乙○○之法定代理人，丁○○、戊○○為丙○○之法
    定代理人，應分別與乙○○、丙○○連帶負損害賠償責任。爰依
    民法第185條第1項、第187條第1項前段、第193條第1項、第
    195條第1項前段之規定，求為判命：⒈乙○○、丙○○應連帶給
    付被上訴人126萬741元，及自刑事附帶民事起訴狀繕本送達
    翌日起至清償日止按年息百分之5計算之利息。⒉甲○○應與乙
    ○○就上開給付內容，負連帶給付責任。⒊丁○○、戊○○應與丙○
    ○就上開給付內容，負連帶給付責任。(原審判命上訴人連帶
    給付126萬741元，駁回被上訴人其餘之訴，上訴人就其敗訴
    其中100萬元部分提起一部上訴；未繫屬本院部分不予贅述
    ）。並答辯聲明：上訴駁回。
二、上訴人則以：伊對被上訴人請求醫療費用4萬8768元、看護
    費用於8,800元、營業損失3,173元及精神慰撫金20萬元之範
    圍內不爭執，惟被上訴人所受系爭傷害經治療後可完全康復
    ，系爭傷害對被上訴人之影響並非久遠，被上訴人所得請求
    之精神慰撫金實屬過高，應以20萬元為適當等語，資為抗辯
    。並上訴聲明：㈠、原判決關於命上訴人應連帶給付被上訴
    人逾26萬741元本息，及該部分假執行之宣告均廢棄。㈡、上
    廢棄部分，被上訴人在第一審之訴及假執行之聲請均駁回。
三、兩造就本件為爭點整理如下：（見本院卷第55至56頁）
㈠、不爭執事項：
１、乙○○等2人於109年2月9日凌晨4時17分許，共同基於傷害之犯
    意聯絡，對被上訴人為如原法院109年訴字第577號刑事判決
    犯罪事實欄所示之傷害行為，致被上訴人受有系爭傷害，經
    上開判決判處乙○○有期徒刑6月，得易科罰金；嗣經本院109
    年度上訴字第1738號撤銷改判為有期徒刑1年，嗣經最高法
    院上訴駁回確定。丙○○則經原法院少年法庭109年度少護字
    第209號宣告入感化教育處所施以感化教育確定。
２、被上訴人因系爭傷害支出醫療費用4萬8768元。
３、被上訴人因系爭傷害住院4日需全日看護，所需看護費用為8,
    800元。
４、被上訴人從事汽車司機工作，因系爭傷害住院4日受有營業損
    失3,173元。
５、丙○○為92年3月12日生，丁○○、戊○○為法定代理人；乙○○為89
    年12月6日生，系爭事故發生時為未成年人，法定代理人為
    甲○○。
㈡、爭點：
１、被上訴人請求精神慰撫金120萬元是否過高？
２、被上訴人依據侵權行為之法律關係，請求上訴人應連帶給付
    之金額應為何？
四、得心證之理由：
㈠、被上訴人主張乙○○等2人共同基於傷害之故意，於前揭時、地
    ，毆打、腳踢踹伊，丙○○並持西瓜刀揮砍伊等方式，致伊受
    有系爭傷害等事實，為上訴人所不爭執，而乙○○犯共同傷害
    罪並經原法院109年訴字第577號刑事判決判處有期徒刑6月
    ，嗣由本院刑事庭以109年度上訴字第1738號撤銷改判處有
    期徒刑1年，並經最高法院上訴駁回確定；丙○○則經原法院
    少年法庭109年度少護字第209號宣告入感化教育處所施以感
    化教育，嗣經本院109年度少抗字第28號駁回抗告確定，亦
    有上開裁判書、少年法庭宣示筆錄在卷可稽（見原審卷第21
    至32頁、第111至122頁、本院卷第85至110頁），則被上訴
    人主張上開侵權行為之事實，堪信為真實。
㈡、按因故意或過失，不法侵害他人之權利者，負損害賠償責任
    ；數人共同不法侵害他人之權利者，連帶負損害賠償責任；
    又無行為能力人或限制行為能力人，不法侵害他人權利者，
    以行為時有識別能力者為限，與其法定代理人連帶負賠償責
    任；前項情形，法定代理人如其監督並未疏懈，或縱加以相
    當之監督，而仍不免發生損害者，不負賠償責任，民法第18
    4條第1項前段、第185條第1項前段、第187條第1項前段、第
    2項分別定有明文。再數人負同一債務，明示對於債權人各
    負全部給付之責任者，為連帶債務。無前項之明示時，連帶
    債務之成立，以法律有規定者為限，民法第272條定有明文
    ；所謂不真正連帶債務係指數債務人具有同一目的，本於各
    別之發生原因，對債權人各負全部給付之義務，因債務人中
    一人為給付，他債務人即同免其責任之債務。不真正連帶債
    務之發生原因，係因相關之法律關係偶然競合所致，與連帶
    債務係基於同一法律關係所生者性質不同。經查，乙○○、丙
    ○○共同傷害被上訴人，故意不法侵害被上訴人身體、健康，
    依民法第185條第1項前段規定，自應負共同侵權行為之連帶
    損害賠償責任；又乙○○等2人於本件案發當時，均為有識別
    能力之未成年人，乙○○之法定代理人甲○○，丙○○之法定代理
    人丁○○、戊○○（見不爭執事項５），本負有保護教養之責，
    渠等既未能舉證證明對乙○○、丙○○之監督並未疏懈，或縱加
    以相當之監督，而仍不免發生本件損害，自應依民法第187
    條第1項前段規定，分別與乙○○、丙○○各負連帶賠償責任。
    至於乙○○與丁○○、戊○○間、丙○○與甲○○間、丁○○與戊○○間，
    並無依法應連帶負責之情形，應僅就被上訴人所受損害成立
    不真正連帶債務之關係。
㈢、被上訴人請求其因系爭傷害支出醫療費用4萬8768元、看護費
    用於8,800元及營業損失3,173元，共6萬741元，為上訴人所
    不爭執，自應准許。另被上訴人請求精神慰撫金120萬元部
    分，上訴人則認屬過高，求予酌減。而按慰撫金之賠償須以
    人格權遭遇侵害，使精神上受有痛苦為必要，其核給之標準
    固與財產上損害之計算不同，然非不可斟酌雙方身份資力與
    加害程度，及其他各種情形核定相當之數額（最高法院51年
    台上字第223號判決先例意旨參照）。乙○○等2人係故意不法
    侵害被上訴人之身體、健康，已如前述，自造成被上訴人身
    體及精神上之痛苦，被上訴人依上開規定請求精神慰撫金，
    自屬有據。本院審酌乙○○等2人以前述方式傷害被上訴人，
    且持西瓜刀等凶器行兇，手段惡劣，過程殘暴；被上訴人因
    受系爭傷害，接受眼瞼裂傷修補手術，手肱骨開放性骨位鋼
    板固定及肌腱斷裂縫合手術，左下肢踝肌腱及神經修補手術
    ，住院4日，需復健2個月；其後經澄清綜合醫院中港分院鑑
    定結果被上訴人肢體功能沒有減損等情，有該院診斷證明書
    及回函在卷足參（見原審卷第191頁、第227頁）；此外，斟
    酌被上訴人為高中畢業，職業現為餐飲人員，月薪2萬8000
    元；乙○○於109年12月6日成年，現於監獄執行中；甲○○為國
    中畢業，原任職粗工工作，月薪約2萬餘元，因施工意外致
    輕度失智，目前無業；丙○○為未成年人，因本案入感化院接
    受感化教育，丁○○為高職畢業，擔任貨車司機，月薪約4萬
    餘元，戊○○為國小畢業，從事手工加工業，每月收入約數千
    元等情，業據兩造各自陳明在卷，並據甲○○提出診斷證明書
    供參（見原審卷第243頁、245頁、247至248頁、本院卷第63
    頁），及兩造名下財產狀況（見本院限制閱覽卷所附兩造稅
    務電子閘門財產所得調件明細）、身分、地位、社會經濟情
    況等一切情狀，認被上訴人請求精神慰撫金以40萬元為適當
    ，逾此部分之請求，不予准許。基此，被上訴人得請求上訴
    人賠償之數額應為46萬741元【計算式：6萬741元+40萬元=4
    6萬741元】，逾此部分請求，為屬無據。
五、綜上所述，被上訴人依據侵權行為之法律關係，請求乙○○、
    丙○○應連帶給付被上訴人46萬741元，及自刑事附帶民事起
    訴狀送達乙○○之法定代理人甲○○之翌日即109年5月18日（見
    附民卷第107頁），丙○○之法定代理人丁○○、戊○○之翌日即1
    09年5月7日（見附民卷第99頁、101頁）起，均至清償日止
    按年息百分之5計算之利息；甲○○應與乙○○連帶給付被上訴
    人46萬741元，及自109年5月18日起至清償日止按年息百分
    之5計算之利息；丁○○、戊○○應各與丙○○連帶給付被上訴人4
    6萬741元，及自109年5月7日起至清償日止按年息百分之5計
    算之利息；前開給付，任一給付義務人為給付者，於其給付
    範圍內他給付義務人同免給付責任，為有理由，應予准許。
    逾此部分請求，為無理由，應予駁回。原審就上開不應准許
    部分，判決上訴人敗訴，於法不合，上訴意旨指摘原判決此
    部分不當，求予廢棄，為有理由，爰予廢棄，並改判如主文
    第二項所示。至於上開應准許部分其中20萬本息（即本院認
    上訴人應給付之46萬741元本息－未據上訴人聲明不服之26萬
    741元本息），原審為上訴人敗訴之判決，並無不合。上訴
    人仍執陳詞，指摘原判決此部分不當，求予廢棄改判，為無
    理由，應駁回其上訴。
六、本件事證已臻明確，兩造其餘之攻擊或防禦方法及所提證據
    ，經本院審酌後均認與本件之結論無涉，茲不再一一論列，
    併予敘明。
七、據上論結，上訴人之上訴，一部為有理由，一部為無理由，
    爰判決如主文。
中　　華　　民　　國　　111 　年　　5 　　月　　10　　日
　　　　　　　民事第五庭　　審判長法　官　游文科
　　　　　　　　　　　　　　　　　法　官　楊珮瑛
　　　　　　　　　　　　　　　　　法　官　李慧瑜
正本係照原本作成。
不得上訴。
　　　　　　　　　　　　　　　　　書記官　陳秀鳳
　　　　　　　　　　　　　　　　　
中　　華　　民　　國　　111 　年　　5 　　月　　10　　日